【裁判字號】    96,訴,5508
【裁判日期】    970128
【裁判案由】    毒品危害防制條例
【裁判全文】
臺灣高雄地方法院刑事判決              96年度訴字第5508號
公  訴  人  臺灣高雄地方法院檢察署檢察官
被      告  甲○○
                    號
上列被告因毒品危害防制條例案件，經檢察官提起公訴（96年度
毒偵字第9773號），本院合議庭改行簡式審判程序，判決如下：
    主  文
甲○○施用第一級毒品，累犯，處有期徒刑玖月，扣案之第一級
毒品海洛因貳包（含包裝袋，檢驗後淨重分別為零點零壹捌公克
、零點零貳陸公克）均沒收銷燬之。
    事  實
一、甲○○前於民國89年間因施用毒品案件，經本院89年毒聲字
    第6966號裁定送強制戒治，嗣經停止戒治，復撤銷停止戒治
    ，於91年9 月4 日因強制戒治執行完畢出監；又因連續施用
    第一級毒品、竊盜等案件，經法院判處應執行有期徒刑2 年
    7 月確定，再因竊盜案件，經法院判處有期徒刑7 月確定，
    2 罪接續執行，於96年1 月19日縮短刑期假釋出監，嗣因撤
    銷假釋，執行殘刑，甫於96年6 月13日縮刑期滿執行完畢。
二、詎甲○○猶不知悔改，復基於施用第一級毒品海洛因及第二
    級毒品甲基安非他命之犯意，於96年10月7 日晚上10時許，
    在高雄縣茄萣鄉○○村○○路○段119 巷6 號其住處內，以
    將海洛因及甲基安非他命摻水溶解後，注入針筒注射手臂之
    方式，同時施用第一級毒品海洛因及第二級毒品甲基安非他
    命1 次。嗣甲○○於96年10月8 日上午11時許，在高雄縣茄
    萣鄉○○路30號為警查獲，並扣得海洛因2 包（含包裝袋，
    檢驗前淨重分別為0.029 公克、0.035 公克，檢驗後淨重分
    別為0.018 公克、0.026 公克）。
三、案經高雄縣政府警察局湖內分局報告臺灣高雄地方法院檢察
    署檢察官偵查起訴。
    理  由
一、本件被告所犯係死刑、無期徒刑、最輕本刑為3 年以上有期
    徒刑以外之罪，其於準備程序中就被訴事實為有罪之陳述，
    經法官告知簡式審判程序之旨，並聽取公訴人及被告之意見
    後，經本院依刑事訴訟法第273 條之1 第1 項之規定，裁定
    由受命法官獨任進行簡式審判程序。又本件卷內之物證、書
    證等證據，依同法第273 條之2 規定，不受第159 條第1 項
    關於傳聞法則規定之限制，依法均有證據能力，合先敘明。
二、訊據被告對於上揭犯行業於本院審理時供承不諱，且被告於
    上開時地為員警查獲後所採集之尿液，經送檢驗之結果，確
    呈甲基安非他命及嗎啡陽性反應，此有台灣檢驗科技股份有
    限公司96年10月9 日濫用藥物尿液檢驗報告、毒品案嫌疑人
    尿液採證代碼對照表各1 紙附卷可稽。而扣案之白色粉末2
    包（含包裝袋，檢驗前淨重分別為0.029 公克、0.035 公克
    ，檢驗後淨重分別為0.018 、0.026 公克），經送驗結果，
    確含有海洛因成分，亦有高雄市立凱旋醫院96年12月3 日濫
    用藥物成品檢驗鑑定書1 紙在卷可參，足徵被告之自白與事
    實相符，堪以採信，是本案事證明確，被告犯行，洵堪認定
    。
三、按毒品危害防制條例於92年7 月9 日修正公布，自93年1 月
    9 日施行，其中第20條、第23條將施用毒品之刑事處遇程序
    ，區分為「初犯」及「5 年內再犯」、「5 年後再犯」，依
    其立法理由之說明：「初犯」，經觀察、勒戒或強制戒治後
    ，應為不起訴處分或不付審理之裁定；經觀察、勒戒或強制
    戒治執行完畢釋放後，「5 年內再犯」者，因其再犯率甚高
    ，原實施之觀察、勒戒及強制戒治既已無法收其實效，爰依
    法追訴或裁定交付審理。至於經觀察、勒戒或強制戒治執行
    完畢釋放後，「5 年後再犯」者，前所實施之觀察、勒戒或
    強制戒治已足以遮斷其施用毒品之毒癮，為期自新及協助其
    斷除毒癮，仍適用「初犯」規定，先經觀察、勒戒或強制戒
    治之程序。從而依修正後之規定，僅限於「初犯」及「5 年
    後再犯」二種情形，始應先經觀察、勒戒或強制戒治程序。
    倘被告於5 年內已再犯，經依法追訴處罰，縱其第3 次（或
    第3 次以上）再度施用毒品之時間，在初犯經觀察、勒戒或
    強制戒治執行完畢釋放5 年以後，已不合於「5 年後再犯」
    之規定，且因已於「5 年內再犯」，顯見其再犯率甚高，原
    實施觀察、勒戒或強制戒治，已無法收其實效，即應依該條
    例第10條處罰。（最高法院95年第7 次刑事庭會議決定意旨
    、95年度台非字第65號刑事判決意旨參照）。查本件被告因
    施用毒品案件，經本院以89年度毒聲字第6966號裁定令入戒
    治處所施以強制戒治，於91年9 月4 日強制戒治執行完畢釋
    放，又因於93年間施用第二級毒品案件，經本院93年度易字
    1702號判處有期徒刑4月確定，有臺灣高等法院被告前案紀
    錄表1 份在卷可按，其於強制戒治執行完畢釋放後5 年內有
    再犯施用毒品之情事，揆諸上揭說明，雖本次施用海洛因之
    犯行距初犯經強制戒治執行完畢釋放日已逾5 年，自應依法
    論罪科刑。
四、查海洛因、甲基安非他命分別係毒品危害防制條例第2 條第
    2 項第1 款、第2 款所稱之第一級、第二級毒品，不得非法
    持有及施用。核被告所為，係犯毒品危害防制條例第10條第
    1 項之施用第一級毒品罪及同條例第10條第2 項之施用第二
    級毒品罪。被告2 次施用毒品前後持有第一級毒品海洛因、
    第二級毒品甲基安非他命之低度行為，皆已為施用之高度行
    為所吸收，均不另論罪。被告同時將海洛因及甲基安非他命
    摻水後，以針筒注射手臂之方式施用海洛因及甲基安非他命
    ，係以一行為觸犯上開二罪名，為想像競合犯，應從一重之
    施用第一級毒品罪處斷，公訴人認被告犯上開二罪，犯意各
    別，行為互殊，應予分論併罰，尚有未洽。又被告有事實欄
    所載前科紀錄，甫於96年6 月13日因縮刑期滿執行完畢，有
    臺灣高等法院被告前案紀錄表1 紙在卷可參，其於有期徒刑
    執行完畢後5 年內，故意再犯本件有期徒刑以上之罪，為累
    犯，應依刑法第47條第1 項之規定加重其刑。爰審酌被告雖
    經強制戒治程序，仍未能徹底戒絕毒癮，顯見其戒治意志不
    堅，且有竊盜、違反毒品危害防制條例等多項前科，素行不
    佳，有臺灣高等法院被告前案紀錄表1 紙在卷可稽，惟念其
    施用毒品係殘害己身健康，並未造成他人具體實害，且犯後
    坦承犯行，態度尚稱良好等一切情狀，量處如主文所示之刑
    。扣案之白色粉末2 包（含包裝袋，檢驗前淨重分別為0.02
    9 公克、0.035 公克，檢驗後淨重分別為0.018 、0.026 公
    克），確含第一級毒品海洛因成分，業已認明如前，而包裝
    袋與其上殘留之毒品，已難以分析剝離，俱應依毒品危害防
    制條例第18條第1 項前段規定，不問屬於犯人與否，均沒收
    銷燬之；至送鑑耗損之海洛因粉末既已滅失，自無庸再予宣
    告沒收銷燬之必要。
據上論斷，應依刑事訴訟法第273 條之1 第1 項、第299 條第1
項前段，毒品危害防制條例第10條第1 項、第2 項、第18條第1
項前段，刑法第11條前段、第47條第1 項、第55條，判決如主文
。
本案經檢察官乙○○到庭執行職務。
中    華    民    國    97    年    1     月    28    日
                  刑事第十一庭  法  官  黃繼瑜
以上正本證明與原本無異。
如不服本判決應於收受本判決後10日內向本院提出上訴書狀，並
應敘述具體理由，如未敘述上訴理由者，應於上訴期間屆滿後20
日內補提理由書狀於本院（均須按他造當事人之人數附繕本）「
切勿逕送上級法院」。
中    華    民    國    97    年    1     月    28    日
                                書記官  曾小玲
附錄本件論罪科刑之法條：
毒品危害防制條例第10條
施用第一級毒品者，處6 月以上5 年以下有期徒刑。
施用第二級毒品者，處3 年以下有期徒刑。


司法院資訊處製作；財團法人民間司法改革基金會備份。
